臺灣高等法院刑事判決　　　　　　　 100年度上訴字第2029號
上　訴　人
即　被　告　詹文清
指定辯護人　本院公設辯護人陳德仁
上列上訴人即被告因違反槍砲彈藥刀械管制條例案件，不服臺灣
桃園地方法院100年度訴字第121號，中華民國100年4月28日第一
審判決（起訴案號：臺灣桃園地方法院檢察署99年度偵字第2800
3號），提起上訴，本院判決如下：
    主  文
原判決關於詹文清未經許可持有手槍罪部分暨定應執行刑部分均
撤銷。
詹文清未經許可，寄藏可發射子彈具有殺傷力之改造手槍，處有
期徒刑年貳月，併科罰金新臺幣拾貳萬元，罰金如易服勞役，
以新臺幣壹仟元折算壹日，扣案具殺傷力仿BERETTA 廠九二FS型
半自動手槍之改造手槍壹支（槍枝管制編號000000000
0，含彈匣個）、子彈捌顆、土造金屬槍管貳枝，均沒收。
    事  實
一、詹文清前於民國80年間因違反懲治盜匪條例，經本院判決處
    有期徒刑12年，最高法院駁回上訴而確定，於87年4月2日因
    縮短刑期而假釋付保護管束，嗣因撤銷假釋執行殘刑，於94
    年3月2日因縮刑期滿執行完畢（不構成累犯）。猶不知悔改
    ，詹文清明知可發射子彈具有殺傷力之改造手槍、子彈及上
    開槍枝之主要組成零件，分屬槍砲彈藥刀械管制條例第4條
    第1項第1款、第2款、第2項所列管之物，非經中央主管機關
    許可，不得持有、寄藏，竟基於非法寄藏槍、彈及槍枝主要
    組成零件之犯意，於99年10月27日，劉嘉民（通緝中，另案
    由臺灣桃園地方法院檢察署檢察官偵辦中）歸還其所有之車
    牌號碼B8-7728號自用小客車時，經劉嘉民告以於車上藏放
    具有殺傷力之仿BERETTA廠92FS型半自動手槍改造手槍1支（
    含彈匣3個，槍枝管制編號：0000000000號）、具殺傷力之
    子彈共12顆，其中口徑9mm制式子彈7顆（於鑑驗時經試射2
    顆，僅剩5顆）、口徑9mm制式子彈、彈底均具撞擊痕跡3顆
    （於鑑驗時經試射1顆，僅剩2顆）、非制式子彈2顆（由金
    屬彈殼組合直徑9.0±0.5mm金屬彈頭而成，於鑑驗時經試射
    2顆，僅剩1顆）及槍枝主要組成零件之土造金屬槍管2枝等
    情，請詹文清代為保管數日，日後再向詹文清借車時予以返
    還，詹文清雖口頭拒絕，惟因劉嘉民之請託而未取出代為保
    管，亦未主動報繳上開槍枝，而仍將上開槍彈繼續置放於車
    內而寄藏之。嗣於99年10月29日15時30分許，詹文清駕駛上
    揭自用小客車行經桃園縣蘆竹鄉○○路與榮興路交岔口時，
    不慎與李偉誠駕駛之車牌號碼8C -1120號自用小客車發生擦
    撞，經到場處理之警員命其出示駕駛執照，竟基於行使變造
    駕駛執照之犯意（偽造文書罪部分，未上訴而確定），出示
    上揭變造之「黃國基」駕駛執照予執勤警員查核而行使之，
    其後警員將該變造之駕照資料輸入電腦比對，發現顯示相片
    與詹文清面貌不符，詹文清知悉事跡敗露，竟趁隙駕駛上開
    自用小客車逃逸，其後經警通報附近巡邏警員協助圍捕，始
    於同日17時55分許，在國道2號機場快速道西向8.5公里處將
    其攔截逮捕，並自其所駕自用小客車副駕駛座之安全氣囊處
    及點菸器後方處，扣得仿BERETTA廠92FS型半自動手槍之改
    造槍枝1支（含彈匣3個，槍枝管制編號：0000000000號）、
    子彈12顆、槍枝主要組成零件之土造金屬槍管2枝及非屬公
    告之槍砲主要組成零件之金屬彈匣1個、金屬槍身1個、金屬
    滑套2個（1個不具槍機，1個不具撞針）、金屬塊狀物1個、
    土造金屬槍管半成品1個、金屬棒狀物3個、金屬保險鈕2個
    及內含金屬彈簧、金屬抓子鉤、金屬撞針、彈匣底板等細部
    零件1包等物，始悉上情。
二、案經桃園縣政府警察局蘆竹分局報告臺灣桃園地方法院檢察
    署檢察官偵查起訴。
    理  由
壹、程序部分：
一、按被告以外之人於審判外之陳述，雖不符刑事訴訟法第159
    條之1至第159條之4之規定，而經當事人於審判程序同意作
    為證據，法院審酌該言詞陳述或書面陳述作成時之情況，認
    為適當者，亦得為證據；當事人、代理人或辯護人於法院調
    查證據時，知有刑事訴訟法第159條第1項不得為證據之情形
    ，而未於言詞辯論終結前聲明異議者，視為有前項之同意，
    刑事訴訟法第159條之1、第159條之5第1項、第2項分別定有
    明文。經查，本判決下列所引用之被告以外之人於審判外之
    陳述或非供述證據，檢察官、被告及辯護人於本院言詞辯論
    終結前均未聲明異議，本院審酌上開證據資料製作時較無人
    情施壓或干擾，亦無不當取供，及證明力明顯過低之瑕疵，
    認以之作為證據應屬適當，故揆諸前開規定，認前揭證據資
    料有證據能力。
二、被告以外之人於審判外之言詞或書面陳述，除法律有規定者
    外，不得作為證據，刑事訴訟法第159 條第1 項固定有明文
    。然鑑定之經過及其結果，應命鑑定人以言詞或書面報告，
    同法第206條第1項亦規定甚明，是鑑定人以「書面」為鑑定
    報告提出於法院，依刑事訴訟法第159條第1項立法理由及同
    法第206條第1項規定，即具有證據能力。又檢察官對於偵查
    中之案件，認為須實施鑑定者，固應就具體個案，選任鑑定
    人或囑託鑑定機關（團體）為之；但實務上，對於司法警察
    機關調查中之案件，如有量大或急迫之情形，為因應現實需
    求，檢察官針對該類案件之性質（例如對於查扣之槍砲彈藥
    必須檢驗有無殺傷力），認為當然有鑑定之必要者，基於檢
    察一體原則，由該管檢察長對於轄區內之案件，以事前概括
    選任鑑定人或囑託鑑定機關（團體）之方式，俾便轄區內之
    司法警察官、司法警察對於調查中之此類案件，得即時送請
    事前已選任之鑑定人或囑託之鑑定機關（團體）實施鑑定，
    該鑑定人或鑑定機關（團體）亦應視同受承辦檢察官所選任
    或囑託而執行鑑定業務，其等出具之書面鑑定報告應屬刑事
    訴訟法第206條所定之傳聞例外，當具有證據能力。
    本判決所引用內政部警政署刑事警察局（下稱刑事警察局）
    之槍彈鑑定書，既係經由偵查機關依上開規定送請刑事警察
    局實施鑑定，該鑑定機關所出具之「槍彈鑑定書」，自具有
    證據能力。
三、次按除刑事訴訟法第159條之1至第159條之3之規定外，下列
    文書亦得為證據：1.除顯有不可信之情況外，公務員職務上
    製作之紀錄文書、證明文書；2.除顯有不可信之情況外，從
    事業務之人於業務上或通常業務過程所須製作之紀錄文書、
    證明文書；3.除前二款之情形外，其他於可信之特別情況下
    所製作之文書，刑事訴訟法第159條之4定有明文。經查：卷
    附桃園縣政府警察局蘆竹分局搜索扣押筆錄、扣押物品收據
    、現場照片等，雖屬被告以外之人於審判外之書面陳述，惟
    係公務員職務上所製作之紀錄、證明文書，且無顯不可信之
    情形，衡諸上開規定，上開文書自得為證據，而具有證據能
    力。
貳、實體部分：
一、上揭犯罪事實，業據被告詹文清於原審及本院審理時均自白
    不諱，僅辯稱：槍不是伊的，伊只是把車子借給友人劉嘉民
    ，他放在車上的，當初他也沒有跟伊說他放在車上那裡，伊
    要車子回來開，他說伊用完車子再繼續借他，他跟伊說車上
    有槍，不過伊也不知道槍放在那裡，伊有找過，但沒有找到
    ，這件案件伊並不是說故意犯案，單純把車子借給朋友，後
    來伊要用車把車拿回來，他說他還要用車，槍暫時放在車上
    ，伊只是那時候伊沒有很堅持叫他把槍拿走，事後警員找到
    槍彈後帶伊到車上看，才知道槍彈放在音響後面云云。惟查
    ，警方於查獲時在被告所駕自用小客車副駕駛座之安全氣囊
    及點菸器後方處查獲扣案之槍枝、子彈及土造金屬槍管，已
    據被告自承無訛，並經分別送請內政部警政署刑事警察局及
    內政部鑑定結果，認為：「一、送驗手槍1支（槍枝管制編
    號：0000000000號，含彈匣3個）認係改造手槍，由仿BERET
    TA廠92FS型半自動手槍製造之槍枝，換裝土造金屬槍管而成
    ，擊發功能正常，可供擊發適用子彈使用，認具殺傷力。二
    、送驗子彈14顆，鑑定情形如下：（1）7顆，認均係口徑9m
    m制式子彈，採2顆試射，可擊發，認均具殺傷力。（2）3顆
    ，認均係口徑9mm制式子彈，彈底均具撞擊痕跡，採樣1顆試
    射，可擊發，認均具殺傷力。（3）2顆，認均係非制式子彈
    ，由金屬彈殼組合直徑9.0±0.5mm金屬彈頭而成，採樣1顆
    試射，可擊發，認均具殺傷力。（4）2顆，認均係非制式子
    彈，由金屬彈殼組合直徑8.8±0.5mm金屬彈頭而成，採樣1
    顆試射，無法擊發，認不具殺傷力。」、「2個，認均係土
    造金屬槍管。該金屬槍管，審認均屬公告之槍砲主要組成零
    件。」等情，有內政部警政署刑事警察局99年11月26日刑鑑
    字第0990155974號鑑定書（見99年度偵字第28003卷第136頁
    、第154至155頁背面）及100年1月3日刑鑑字第0990170161
    號鑑定書、內政部100年1月19日內授警字第100870119號函
    附卷可憑（見99年度偵字第28003卷第197至198頁、第202至
    205頁背面），並有現場照片10張、桃園縣政府警察局蘆竹
    分局刑案現場勘察報告暨現場圖、勘查照片、刑事案件證物
    採驗紀錄表在卷可資佐證（見99年度偵28003號卷第42至46
    、142至148頁），復有前開仿BERETTA廠92FS型半自動手槍
    之改造槍枝1支（含彈匣3個，槍枝管制編號：0000000000號
    ），子彈12顆、土造金屬槍管2枝扣案可資佐證，是被告所
    寄藏之上開改造手槍1枝（含彈匣3個）、子彈12顆及土造金
    屬槍管2枝，分別俱屬槍砲彈藥刀械管制條例第4條第1項、
    第3項所稱之其他可發射金屬或子彈具有殺傷力之各式槍砲
    及槍砲主要組成零件。綜上，足徵被告之自白核與事實相符
    ，應堪採信，至其所辯：因未堅持要友人劉嘉民將槍彈取走
    始繼續置放在車上，伊不知藏放於何處等語（見本院卷第54
    頁背面至55頁），不足採信，堪認定被告知悉劉嘉民遺留上
    開具殺傷力之槍枝、子彈及槍枝之主要組成零件在其所有之
    上開車內，係受劉嘉民之委託未予取出而受寄代藏，尚難作
    為有利被告之認定，本件事證明確，被告前揭犯行均堪認定
    ，應依法論科。
二、核被告所為，係犯槍砲彈藥刀械管制條例第8條第4項之未經
    許可寄藏其他可發射子彈具有殺傷力之改造手槍罪、同條例
    第12條第4項之未經許可寄藏子彈罪及同條例第13條第4項之
    未經許可寄藏槍枝之主要組成零件罪。按寄藏與持有槍枝，
    均係將物置於自己實力支配之下，僅寄藏必先有他人之持有
    行為，而後始為之受寄代藏而已，故寄藏之受人委託代為保
    管，其保管之本身，亦屬持有，惟此之持有係受寄之當然結
    果，不另就持有予以論罪（最高法院88年第8次刑事庭會議
    決議意旨參照）。又起訴書漏未記載未經許可持有槍枝之主
    要組成零件罪之事實及所犯法條，惟與上開論罪科刑部分有
    想像競合犯之裁判上一罪之關係，雖未據起訴，自在本院得
    併予審判之範圍內，附此敘明。另被告以一行為同時觸犯上
    開未經許可寄藏其他可發射子彈具有殺傷力之改造手槍罪、
    未經許可寄藏子彈罪及未經許可寄藏槍枝之主要組成零件罪
    三罪名，為想像競合犯，依刑法第55條規定，從一重之槍砲
    彈藥刀械管制條例第8條第4項之未經許可寄藏其他可發射子
    彈具有殺傷力之改造手槍罪處斷。
三、原審認被告詹文清前揭犯行事證明確，予以論罪科刑，固非
    無見，惟查，被告係受友人「劉嘉民」之委託，代為保管上
    開手槍、子彈及槍枝之主要組成零件之行為，揆諸上揭最高
    法院決議意旨，並依卷內相關事證，被告上開所為，核屬寄
    藏，業如前述，原審於事實欄誤認被告係自行發現劉嘉民於
    車上藏放槍枝而非法持有之，為被告所否認，亦與事實並不
    相符，尚有未洽。被告上訴意旨執此指摘原判決此部分不當
    ，為有理由，自應由本院將原判決關於未經許可持有可發射
    子彈具有殺傷力之手槍部分暨定應執行刑撤銷改判。爰審酌
    被告素行不佳，明知上開車內藏有槍、彈，仍竟無視法令禁
    制而寄藏之，並攜帶槍彈駕車，具危害社會治安及他人生命
    安全之高度危險，惟其寄藏時間短暫，且經警查獲後，於原
    審及本院審理時均坦承犯行，尚有悔意，犯後態度堪稱良好
    等一切情狀，量處如主文所示之刑，另就罰金刑部分，諭知
    易服勞役之折算標準。扣案之改造手槍1支（槍枝管制編號
    ：0000000000號）、未經採樣試射之口徑9mm制式子彈5顆、
    口徑9mm彈底具撞擊痕跡之制式子彈2顆、非制式子彈1顆，
    經鑑定認均具有殺傷力，及土造金屬槍管2枝，均屬違禁物
    ，不問屬於犯人與否，均依刑法第38條第1項第1款之規定併
    宣告沒收。另扣案之制式子彈3顆（含口徑9mm制式子彈及及
    彈底具撞擊痕跡之制式子彈1顆）、非制式子彈1顆，均經鑑
    定試射擊發，已失其違禁物之性質，及扣案之非屬公告之槍
    砲主要組成零件之金屬彈匣1個、金屬槍身1個、金屬滑套2
    個（1個不具槍機，1個不具撞針）、金屬塊狀物1個、土造
    金屬槍管半成品1個、金屬棒狀物3個、金屬保險鈕2個及內
    含金屬彈簧、金屬抓子鉤、金屬撞針、彈匣底板等細部零件
    1包等物，均不另為沒收之諭知，附此敘明。
據上論斷，應依刑事訴訟法第369條第1項前段、第364條、第299
條第1 項前段，槍砲彈藥刀械管制條例第8 條第4 項、第12條第
4 項、第13條第4 項，刑法第11條前段、第55條、第42條第3項
、第38條第1項第1款，刑法施行法第1條之1，判決如主文。
本案經檢察官曾忠己到庭執行職務。
中    華    民    國    100   年    9     月    22    日
                  刑事第十一庭      審判長法  官  許宗和
                                          法  官  潘進柳
                                          法  官  沈君玲
以上正本證明與原本無異。
如不服本判決，應於收受送達後10日內向本院提出上訴書狀，其
未敘述上訴之理由者並得於提起上訴後10日內向本院補提理由書
（均須按他造當事人之人數附繕本）「切勿逕送上級法院」。
                                          書記官  彭于瑛
中    華    民    國   100    年    9     月    23    日
附錄：本案論罪科刑法條全文
槍砲彈藥刀械管制條例第8條
未經許可，製造、販賣或運輸鋼筆槍、瓦斯槍、麻醉槍、獵槍、
空氣槍或第 4 條第 1 項第 1 款所定其他可發射金屬或子彈具
有殺傷力之各式槍砲者，處無期徒刑或 5 年以上有期徒刑，併
科新臺幣 1 千萬元以下罰金。
未經許可，轉讓、出租或出借前項所列槍枝者，處 5 年以上有
期徒刑，併科新臺幣 1 千萬元以下罰金。
意圖供自己或他人犯罪之用，而犯前二項之罪者，處無期徒刑或
7 年以上有期徒刑，併科新臺幣 1 千萬元以下罰金。
未經許可，持有、寄藏或意圖販賣而陳列第 1 項所列槍枝者，
處 3 年以上 10 年以下有期徒刑，併科新臺幣 7 百萬元以下罰
金。
第 1 項至第 3 項之未遂犯罰之。
犯第 1 項、第 2 項或第 4 項有關空氣槍之罪，其情節輕微者
，得減輕其刑。
槍砲彈藥刀械管制條例第12條
未經許可，製造、販賣或運輸子彈者，處 1 年以上 7 年以下有
期徒刑，併科新台幣 500 萬元以下罰金。
未經許可，轉讓、出租或出借子彈者，處 6 月以上 5 年以下有
期徒刑，併科新台幣 300 萬元以下罰金。
意圖供自己或他人犯罪之用，而犯前二項之罪者，處 3 年以上
10 年以下有期徒刑，併科新台幣 700 萬元以下罰金。
未經許可，持有、寄藏或意圖販賣而陳列子彈者，處 5 年以下
有期徒刑，併科新台幣 300 萬元以下罰金。
第 1 項至第 3 項之未遂犯罰之。
槍砲彈藥刀械管制條例第13條
未經許可，製造、販賣或運輸槍砲、彈藥之主要組成零件者，處
 3 年以上10 年以下有期徒刑，併科新台幣 700 萬元以下罰金
。
未經許可，轉讓、出租或出借前項零件者，處 1 年以上 7 年以
下有期徒刑，併科新台幣 500 萬元以下罰金。
意圖供自己或他人犯罪之用，而犯前 2 項之罪者，處 5 年以上
有期徒刑，併科新台幣 1000 萬元以下罰金。
未經許可，持有、寄藏或意圖販賣而陳列第 1 項所列零件者，
處 6 月以上5 年以下有期徒刑，併科新台幣 300 萬元以下罰金
。
第 1 項至第 3 項之未遂犯罰之。